臺灣高雄地方法院民事判決
111年度訴字第747號
原      告  劉育彣  

訴訟代理人  何建宏律師
被      告  蘇承駿  


訴訟代理人  黃郁雯律師
複代理人    陳秉宏律師
上列被告因詐欺案件（110 年度訴字第732號），經原告提起刑
事附帶民事訴訟，請求損害賠償（111 年度附民字第256號），
本院刑事庭裁定移送，本院民國（下同）111年11月23日言詞辯
論終結，判決如下：
    主  文
一、被告應給付原告新台幣（下同）37萬0,739元及自111年4月1
    4日起至清償日止，按週年利率5％計算之利息。
二、原告其餘之訴駁回。
三、訴訟費用由被告負擔12％，餘由原告負擔。
四、本判決所命給付得假執行，但被告如以37萬0,739元為原告
    預供擔保，得免為假執行。
    事實及理由
一、原告主張：兩造前為男女朋友，2人於109年8月23日下午4時
    25分許，在原告位於高雄市○○區○○街0號15樓之3租屋處樓梯
    間發生爭吵，被告先徒手拉扯原告雙臂，又踩踏原告之右腳
    ，致原告受有雙上肢3×1公分瘀青、1×1公分瘀青、2×2公分
    瘀青、1×0.2公分擦傷（2 處）、右足4×3公分瘀血腫痛及右
    腳第5蹠骨骨折等傷害（下稱系爭傷害），依民法第184條第
    1項前段、第193條第1項、第195條第1項規定，請求被告賠
    償醫療費用4,854元、半年之看護費用36萬6,000元、營業損
    失82萬6,500、非財產上損害180萬2,646元。並聲明：被告
    應給付原告300萬元及自起訴狀繕本送達翌日起至清償日止
    ，按週年利率5％計算之利息。
二、被告抗辯：兩造間僅係發生徒手拉扯，被告未有傷害故意，
    另原告未達需專人看護程度，受傷程度亦未達不能工作程度
    ，難認有營業損失，且原告難認有非財產上損害，縱認有非
    財產上損害，亦以2萬元為限。並聲明：㈠原告之訴駁回；㈡
    如受不利判決，願供擔保，請准宣告免假執行。
三、兩造之不爭執事項：
　 ㈠兩造為未同居之男女朋友，2 人於109 年8 月23日下午4 時
     25分許，因感情問題在原告位於高雄市○○區○○街0 號15樓
     之3 租屋處外發生爭執。
  ㈡原告於109 年8 月24日至高雄市立聯合醫院就診，經診斷受
    有系爭傷害，於109 年8 月25日至中正脊椎骨科醫院就診，
    同年9 月7 日至澄和骨外科診所就診，亦經診斷為右足第5
    蹠骨基部骨折。
  ㈢被告經本院110 年度訴字第732 號刑事傷害案件，判決：犯
    傷害罪，處有期徒刑4 月，如易科罰金，以1,000 元折算1
    日。
  ㈣經函詢原告右足第5蹠骨基部骨折之醫護情形，中正脊椎骨
    科醫院回覆略稱：原告上開傷勢未接受手術治療，部分負重
    走路約預3 至6 個月時間，自109 年8 月25日至同年11月23
    日，追蹤3 個月，當時X 光報告顯示骨痂仍未完全癒合，專
    人照護時間至少需半日，時間需3 至6 個月。　　　　
四、就兩造爭執事項之判斷：
　㈠被告應否對原告負損害賠償責任：
　⒈因故意或過失，不法侵害他人之權利者，負損害賠償責任；
    不法侵害他人之身體或健康者，對於被害人因此喪失或減少
    勞動能力或增加生活上之需要時，應負損害賠償責任；不法
    侵害他人之身體、健康、名譽、自由、信用、隱私、貞操，
    或不法侵害其他人格法益而情節重大者，被害人雖非財產上
    之損害，亦得請求賠償相當之金額，民法第184條第1項前段
    、第193條第1項、第195條第1項前段分別定有明文。
　⒉兩造不爭執其等於109 年8 月23日下午4 時25分許發生爭執
    而拉扯，原告於翌日即被診斷受有系爭傷害（見兩造不爭執
    事項（見兩造不爭執事項㈠、㈡），被告亦不爭執系爭傷害為
    其等拉扯間所造成，且因爭吵拉扯有可能造成不法侵害，此
    為眾所周知之事，則就本件拉扯所造成原告之受有系爭傷害
    結果，被告雖非必有不法侵害之故意，但實難認非過失所造
    成，依上開規定，當應就原告所受損害負賠償責任，與有無
    不法侵害故意，並無關連，被告所辯無傷害故意，自無可採
    。
　㈡原告得請求被告賠償之項目及金額：
　⒈支出醫療費用之損害：4,854元（此部分為被告所不爭執，見
    本院卷第142頁答辯狀)。
　⒉支出看護費用之損害：
　　親屬間之看護，縱因出於親情而未支付該費用，然其所付出
    之勞力，顯非不能以金錢為評價，此種基於身分關係之恩惠
    ，自不能加惠於加害人，而應比照一般看護情形，認被害人
    受有相當看護費之損害，命加害人賠償，始符民法第193條
    第1項所定「增加生活上需要」之意旨，此有最高法院89年
    度台上字第1749號民事裁判要旨可資參照。而兩造不爭執經
    本院函詢原告右足第5蹠骨基部骨折之醫護情形，中正脊椎
    骨科醫院回覆略稱：原告上開傷勢未接受手術治療，部分負
    重走路約預3 至6 個月時間，自109 年8 月25日至同年11月
    23日，追蹤3 個月，當時X 光報告顯示骨痂仍未完全癒合，
    專人照護時間至少需半日，時間需3 至6 個月（見兩造不爭
    執事項㈣），亦不爭執網查結果，認半日12小時看護之費用
    需1,100元至1,500元（見本院卷第39頁網查資料、第45頁言
    詞辯論筆錄），則本院依上開網查之半日看護費用中間值1,
    300元，及醫院函覆之需專人看護中間值4.5個月計算，推認
    本件原告所受支出看護費用之損害為17萬5,500元（1,300×3
    0×4.5＝175,500）。
　⒊減少營業收入之損害：
　　原告主張其為青禾廣告工作室之獨資經營者，以廣告企劃為
    業，因受有系爭傷害，其近日前所簽之4份廣告企劃設計合
    約無法履行而解約，以同業之純益率標準19％計算，受有營
    業損失82萬6,500元，被告辯稱系爭傷害應不影響原告之廣
    告企劃工作。然自後述原告受傷當年之營利所得顯著減少情
    形，可見系爭傷害對原告之營利所得確有影響，被告所辯無
    可採，甚為明顯。而原告107至109年因青禾廣告工作室所獲
    之營利所得，分別為9萬8,288元、11萬8,223元、3萬3,948
    元，有稅務電子閘門財產所得調件明細表3份附卷可稽（見
    本院卷第113至123頁），以上開營利所得逐年增加約2萬元
    之情形，推認原告109年、110年之營利所得原本約有13萬8,
    000元、15萬8,000元，則109年減少營業收入之損害約有10
    萬4,052元（138,000－33,948＝104,052），另以上開醫院函
    覆之部分負重走路約預計最長時間6個月，約略估算原告110
    年可能無法工作之期間為2個月，則比例計算原告因此減少
    營業收入之損害約為2萬6,333元（158,000×2/12＝26,333，
    小數點以下四捨五入），是認原告因系爭傷害所受減少營業
    收入之損害為13萬0,385元（104,052＋26,333＝130,385）。
　⒋非財產上損害：
　　原告因系爭傷害，需專人看護半日數月，並影響廣告企劃之
    工作收入，堪認身體、健康人格法益受有不法侵害而情節重
    大，當可請求被告賠償非財產上損害。審酌兩造之學經歷、
    工作及每月收入（見本院卷第131頁言詞辯論筆錄、第113至
    127頁兩造之稅務電子閘門財產所得調件明細表），及上開
    各情，本院認原告得請求被告賠償之非財產上損害，以認定
    6萬元為適當。
五、綜上所述，原告得請求被告給付支出醫療費用4,854元、看
    護費用17萬5,500元之損害，及減少營業收入之損害13萬0,3
    85元、非財產上損害6萬元，是所訴於上開合計37萬0,739元
    ，及自起訴狀繕本送達翌日（即111年4月14日，見111年度
    附民字第256號卷第13頁送達證書）起至清償日止，按週年
    利率5％計算法定遲延利息之範圍，於法有據，應予准許，超
    過上開範圍之所訴，於法無據，不應准許。又本件原告勝訴
    部分，為所命給付金額未逾50萬元之判決，依民事訴訟法第
    389條第1項第5款規定，應依職權宣告假執行，並依同法第3
    92條第2項規定，宣告被告得預供一定擔保免為假執行。再
    者，本件事證已臻明確，兩造其餘攻擊防禦方法及所舉證據
    ，經審酌後，認與判決結果不生影響，爰不逐一論列，併此
    敘明。
六、據上論結，原告之訴為一部有理由，一部無理由，判決如主
    文。　　　　
中　　華　　民　　國　　111 　年　　12　　月　　7 　　日
                    民事第九庭  法　官　鄭峻明
以上正本係照原本作成。
如對本判決上訴，須於判決送達後20日內向本院提出上訴狀。如
委任律師提起上訴者，應一併繳納上訴審裁判費。
中　　華　　民　　國　　111 　年　　12  　月　　7 　　日
                                書記官　洪光耀